【裁判字號】    97,交聲,73
【裁判日期】    970327
【裁判案由】    違反道路交通管理處罰條例聲明異議
【裁判全文】
臺灣基隆地方法院交通事件裁定          97年度交聲字第73號
原處分機關  交通部公路總局臺北區監理所基隆監理站
異  議  人
即受處分人  甲○○
上列異議人即受處分人因違反道路交通管理處罰條例案件，對於
交通部公路總局臺北區監理所基隆監理站於中華民國97年3 月3
日所為之裁決（原處分案號：基監字第裁42-A00WM5799號），聲
明異議，本院裁定如下：
    主  文
原處分撤銷。
甲○○不罰。
    理  由
一、原處分意旨略以：異議人即受處分人甲○○於民國96年12月
    1 日晚間8 時17分許，駕駛車牌號碼125-CX號營業用小客車
    （下稱系爭汽車），行經臺北市○○路、信義路口，竟行駛
    公車專用道，為警依法舉發，故依道路交通管理處罰條例第
    45條第4 款之規定裁處異議人罰鍰新臺幣（下同）900 元，
    並記違規點數1 點。
二、異議意旨則以：該路段剛改為公車專用道，因標示不清，才
    會造成異議人誤入公車專用道，事後才發現補行標繪「◇公
    車專用」，希望警方提出採證照片以證明違規行為，故向本
    院提出異議，求為撤銷原處分云云。
三、按汽車駕駛人，爭道行駛有在多車道不依規定駕車之情形者
    ，處600 元以上1,800 元以下罰鍰，並記違規點數1 點，道
    路交通管理處罰條例第45條第4 款、第63條第1 項第1 款定
    有明文。
四、有關異議人於上開時間，駕駛系爭汽車行經臺北市○○路、
    信義路口之事實，業經異議人自承在卷；而異議人當時駕車
    行駛在「機車停等區○○○道」，亦有卷附臺北市政府警察
    局信義分局97年3 月24日北市警信分交字第09730634700 號
    函檢附之採證照片1 張可憑，參照舉發單位嗣後於97年3 月
    20日所拍攝之現場鳥瞰照片，固堪認定異議人當時行駛之車
    道即係公車專用道無訛。惟自上開現場鳥瞰照片以觀，公車
    專用道之白色直行箭頭後方路面，係以白漆標繪「◇公車專
    用◇」，其中第一個「◇」頂端位置約在右側機車停等區方
    形下方白色實線平行處，而依採證照片所示，系爭汽車當時
    在路口停等紅燈，車身壓在白色直行箭頭上方，右側為機車
    停等區，然白色直行箭頭後方卻未發現有「◇公車專用◇」
    標示，且自機車停等區方形下方白色實線平行向左側延伸，
    猶未發現「◇」圖樣，則異議人辯稱其於96年12月1 日晚間
    行經該處時，該車道上並未標示「◇公車專用」，迨同年月
    7 日再次經過時，才發現補行標繪「◇公車專用」等語，衡
    情即非無據。則因現場並未明確標示「公車專用」，異議人
    主張其因標示不清而誤入公車專用道，即屬可採。
五、復按，違反行政法上義務之行為非出於故意或過失者，不予
    處罰，行政罰法第7 條第1 項定有明文。本件異議人係因現
    場標示不明而行駛公車專用道，主觀上難認有何故意或過失
    ，於法不應加以處罰。原處分機關未察，竟援引首揭規定對
    異議人加以裁罰，即難認允治；異議人以前詞為由，向本院
    提出異議，即有理由，爰撤銷原處分，並由本院另為異議人
    不罰之諭知。
據上論斷，應依道路交通案件處理辦法第20條，裁定如主文。
中    華    民    國    97    年    3     月    27    日
                    交通法庭法  官  楊皓清
以上正本證明與原本無異。
對於本件裁定如有不服，應於收受送達後5 日內，向本院提出抗
告書狀，敘述抗告之理由，抗告於臺灣高等法院。
中    華    民    國    97    年    3     月    27    日
                            書記官  盧鏡合


司法院資訊處製作；財團法人民間司法改革基金會備份。
